臺灣臺北地方法院交通事件裁定　　　 100年度交聲字第2133號
原處分機關　臺北市交通事件裁決所
聲明異議人
即受處分人　官俊榮
上列受處分人因違反道路交通管理處罰條例案件，對於臺北市交
通事件裁決所民國100 年9 月1 日所為之處分（原處分案號：北
市裁罰字第裁22－ZFC105155 號），聲明異議，本院裁定如下：
        主  文
異議駁回。
        理  由
一、按汽車行駛於高速公路、快速公路或設站管制之道路，不遵
    使用限制、禁止、行車管制及管理事項之管制規則而有下列
    行為者，處汽車駕駛人新臺幣（下同）3 千元以上6 千元以
    下罰鍰：... 九、未依規定使用路肩。道路交通管理處罰條
    例第33條第1 項第9 款定有明文，而汽車駕駛人駕駛汽車違
    反道路交通管理處罰條例第33條第1 項規定者，除應依該條
    所規定之罰鍰處罰外，並予記違規點數1 點，道路交通管理
    處罰條例第63條第1 項第1 款亦定有明文。
二、本件受處分人即異議人官俊榮於民國100 年5 月22日下午5
    時58分許駕駛3369－WL自用小客車在國道三號北上90.8公里
    處，行駛高速公路路肩，遇內政部警政署國道公路警察局第
    六警察隊竹林分隊警員楊國裕以科學儀器照相採證，認為受
    處分人違反道路交通管理處罰條例第33條第1 項第9 款規定
    ，逕行掣單舉發，經臺北市交通事件裁決所裁罰後，受處分
    人於應到案日期前向原處分機關提出申訴，經原處分機關函
    請舉發單位即內政部警政署國道公路警察局第六警察隊調查
    結果，仍認受處分人有前開違規行為，原處分機關乃依前揭
    道路交通管理處罰條例第33條第1 項第9 款、第63條第1 項
    第1 款（漏載第1 款）規定，於100 年9 月1 日裁處罰鍰4
    千元，並記違規點數1 點。
三、訊據受處分人就於前揭時地駕駛車號3369－WL號自用小客車
    等事實均坦承不諱，然仍矢口否認有何違反道路交通管理處
    罰條例規定之行為，辯稱：國道3 號「芎林- 竹東」交流道
    出口附近為左向大彎道，且出口專用道非常短（與國道路面
    鄰接的部分恐不到10公尺），致使在出口專用道前50公尺範
    圍內，外線道之小型車視線將為前車完全阻隔，而無法及時
    認清出口相關標示，本件當時受處分人車已經過交流道出口
    預告指標、「出口專用道前100 公尺」之指標，但因前方外
    線道連續至少有5 部大巴士，動線上完全阻擋右前方視線，
    而無法依指標辨識是否已經接近右前方出口指標、或出口專
    用道，後方車輛更行切轉進入右前方，致誤認已達到出口專
    用道，而緊跟駛入路肩準備進入交流道，故本件現場道路交
    通設施、標示相當不良，確使用路人於車多情況視線被大車
    阻隔，無法及時認清交流道之出口指標、專用道等標示，致
    使受處分人因視線被阻隔而誤判進入路肩，不應逕行認定為
    違規；況舉發違規員警明知現場不良設施造成用路人易因視
    線受阻隔而誤入路肩，竟仍守候該處拍照，與一般期待警方
    協助民眾解困相反，實未盡公益云云。經查：
  (一)受處分人於前揭時地駕駛車號3369－WL號自用小客車於國道
    三號高速公路，而行駛於路肩等事實，除為受處分人不爭執
    外，並有現場舉發照片、錄影翻拍照片在卷可稽，是受處分
    人車輛係在減速車道前，由外側車道進入路肩行駛等事實堪
    以認定。
  (二)受處分人雖辯稱：因前方視線遭阻擋、另有他車切出，方誤
    認已至匝道口，而跟隨切出行駛，誤用路肩云云。惟：
    1.按道路交通標誌標現號誌設置規則第183 條第1 項規定，
      路面邊緣，用以指示路肩之界線，其線型為白實線，線寬
      為10至15公分。復高速公路及快速公路交通管制規則第2
      條第1 項第10款規定於匝道、主線道間，設有「減速車道
      」，專供汽車駛離主線車道進入匝道前減速之車道，是高
      速公路用路人欲使用匝道出口，必先駛於外線車道，於減
      速車道開始時，順行進入減速車道，再於減速車道銜接匝
      道出口，全程無需任何「變換車道」，僅需循序前駛。受
      處分人並非初次使用高速公路者，就此匝道設置方式段無
      不知之理。
    2.復國道高速公路局為加強路口出入指示，特別為三設置：
      (1)「交流道里程編號告示牌」，用以指示交流道之編號及
      中文名稱，並以交流道中心點整樁里程數為交流道編號之
      號碼；及(2)「出口距離辨識告示牌」，於「出口減速車道
      起點」上游300 、200 、100 公尺處之道路右側，增設標
      示出口距離辨識之告示牌共三面，明確預告即將到達出口
      之距離，以利用路人由右側車道順利銜接出口匝道外；(3)
      為明確區○○○○路主線及加減速車道，於高速公路主線
      及交流道加減速車道之間，繪設較一般車道線兩倍寬之點
      虛線為穿越線。是一般高速公路用路人除得由路旁架設之
      交流道里程編號告知而知悉交流道里程數、利用「出口距
      離辨識告牌」知悉距離減速車道起點（非匝道起點）外，
      更可由行駛路面之標線為路面邊線之「白色實線」、或減
      速車道起點之「白色加寬點虛線」以資區分是否進入減速
      車道。受處分人為合法考領駕照之人，就高速公路之標誌
      、標線設置之意義，斷無主張不知之理。
    3.細觀舉發照片、錄影翻拍照片顯示：受處分人駕駛時係白
      天日間光線正常充足，地面無任何遮蔽阻擋標線、無任何
      影響受處分人標線判斷之因素，受處分人原亦係依循白色
      實線（即路面邊線）正常駕駛，後因不耐前方主線道車速
      過低，竟於明知地面無任何「白色加寬點虛線」，顯示尚
      未到達減速車道前，為「變換車道」、穿越「白色實線」
      等情，是由受處分人明知進入減速車道、匝道之「循序前
      行、穿越白色加寬點虛線」，竟為「變換車道、專月白色
      實線」迥異駕駛方式可知，受處分人係明知其駕駛係「切
      換車道進入路肩行駛」。受處分人辯稱：因前方視線不佳
      無法見得路邊告示牌，再因他車切出而為誤認跟隨，方為
      行駛路肩云云，顯係卸責之詞。
  (三)綜上所述，受處分人違規行駛高速公路路肩之行為明確，原
    處分機關依行為時之道路交通管理處罰條例第33條第1 項第
    9 款、第63條第1 項第1 款（漏載第1 款）規定，於100 年
    9 月1 日裁處罰鍰4 千元，並記違規點數1 點，核無不合。
    本件聲明異議為無理由，應予駁回。
據上論斷，應依道路交通事件處理辦法第18條，裁定如主文。
中    華    民    國   100    年    9     月    30    日
                          交通法庭  法  官  郭惠玲
以上正本證明與原本無異。
如不服本裁定，應於裁定送達後5 日內向本院提出抗告狀。
                                    書記官  黃勤涵
中    華    民    國   100    年    9     月    30    日